【裁判字號】    95,上訴,1371
【裁判日期】    951011
【裁判案由】    違反槍砲彈藥刀械管制條例等
【裁判全文】
臺灣高等法院高雄分院刑事判決        95年度上訴字第1371號
上  訴  人
即  被  告  甲○○
選任辯護人  柳聰賢 律師
上列上訴人因違反槍砲彈藥刀械管制條例等案件，不服臺灣屏東
地方法院94年度訴字第1119 號中華民國95年6月30日第一審判決
（起訴案號：臺灣屏東地方法院檢察署94年度偵字第3649號），
提起上訴，本院判決如下：
     主  文
原判決撤銷。
甲○○持有第一級毒品，處有期徒刑貳年，扣案第一級毒品海洛
因捌包（合計空包裝重捌點肆柒公克，淨重壹佰伍拾柒點壹伍公
克）沒收銷燬之。又未經許可，持有可發射子彈具有殺傷力之改
造手槍，處有期徒刑陸年，併科罰金新臺幣拾萬元，罰金如易
服勞役，以新台幣貳仟元折算壹日，扣案改造手槍支（槍枝管
制編號分別為0000000000號、0000000000號、0000000000號）及
子彈拾柒顆均沒收。應執行有期徒刑柒年陸月，併科罰金新臺
幣拾萬元，罰金如易服勞役，以新臺幣貳仟元折算壹日，扣案
第一級毒品海洛因捌包（合計空包裝重捌點肆柒公克，淨重壹佰
伍拾柒點壹伍公克）沒收銷燬之；扣案改造手槍支（槍枝管制
編號分別為0000000000號、0000000000號、0000000000號）及子
彈拾柒顆均沒收。
     事  實
一、甲○○明知海洛因係毒品危害防制條例所明定之第一級毒品
    ，不得持有，竟於民國（下同）94年4 月後之某日，在屏東
    縣潮州鎮○○路86巷1 號其與女友庚○○同居處，受其朋友
    乙○○之託，為之寄藏乙○○甫從屏東縣恒春鎮拿回之海洛
    因8 包（淨重157.15公克）、安非他命2 包、千斤頂1 支、
    磅秤1台 及夾鏈袋11個，而持有之。又其明知非經中央主管
    機關許可，不得持有具殺傷力之改造手槍及子彈，竟仍於同
    年6 月15日晚上8 時許，在屏東縣內埔鄉某處，向綽號「阿
    德」、真實姓名不詳之成年男子，以新台幣（下同）17萬元
    之總價購買仿BERETTA 廠92FS型半自動手槍、仿該廠M9型半
    自動手槍及仿該廠93R 半自動手槍等所製造之玩具手槍所改
    造而成、具有殺傷力之改造手槍共3 枝（槍枝管制編號分別
    為00000 00000 號、0000000000號、0000000000號，均含彈
    匣）及制式子彈42顆後，藏放在上開屏東縣潮州鎮○○路86
    巷1 號居所內而持有。嗣於94年7 月27日下午15時30分許，
    為警在屏東縣潮州鎮○○路322 號「茂榮骨科診所」前停車
    場攔檢，經其同意後，在其所駕駛之車號8956-MG 自用小客
    車內搜索扣得手槍滑套1 個（為前開編號為0000000000手槍
    之零件）及海洛因毒品1 包；另再依車內搜得之收據，查知
    其現居處所地址為屏東縣潮州鎮○○路86巷1 號，並經其同
    意後，在該處所內，搜索扣得上述槍彈、海洛因7 包（與上
    揭扣案之1包 海洛因毒品，合計空包裝重8.47公克，淨重
    157.15公克，純質淨重139.52公克，純度百分之88.78） 、
    安非他命2 包（此部分檢察官認甲○○涉有施用安非他命毒
    品罪嫌，另案函併原審法院審理）及夾鏈袋11個、磅秤1 台
    、千斤頂1 具而查獲。
二、案經高雄市政府警察局移送臺灣屏東地方法院檢察署檢察官
    偵查起訴。
     理  由
壹、程序部分：
  (一)按搜索，經受搜索人出於自願性同意者，得不使用搜索票。
    但執行人員應出示證件，並將其同意之意旨記載於筆錄，刑
    事訴訟法第131條之1定有明文。被告甲○○及其選任辯護人
    雖主張警方在被告上開居所及其所駕駛之車號8596-MG 自用
    小客車內搜索，並未經被告之同意，搜索並非合法，因搜索
    所得之物品並無證據能力云云，但查，查獲本案警方人員在
    搜索屏東縣潮州鎮○○路86巷1 號住宅及上開車輛前，雖未
    持有法院核發之搜索票，然曾先經被告同意，及由被告在自
    願搜索同意書上簽名後始行搜索一情，已據證人即高雄市政
    警察局刑事警察大隊分隊長鍾春龍於原審審理中結證屬實（
    見原審卷第96頁至第99頁），證人即查獲本案之警員己○○
    於本院審理時亦結證稱：被告原不告訴警方向所居住之上開
    五福路房屋確定是那一棟，警方遂向鄰居打聽，知道被告居
    住之房屋是那一間後，分隊長即欲與臺灣屏東地方法院檢察
    署檢察官聯繫，聲請檢察官指揮逕行搜索，被告見大勢已去
    ，即同意警方進行搜索等語（見本院95年8 月22日筆錄），
    且有自願搜索受搜索同意書2 份（見警卷第17、18頁）、高
    雄市政府警察局刑警大隊搜索扣押筆錄1 份附卷可考，且被
    告若確遭警方非法搜索，並於事後遭警方脅迫在自願搜索同
    意書上簽名，對被告之人身權利而言乃屬重大侵害事項，衡
    情應於偵查中即時向檢察官敘明，以便查辦。再被告之父李
    木火於偵查中曾為被告委任辯護人，對於偵查中之任何重大
    違法事項，亦可由辯護人聲請檢察官調查，以保障被告權益
    ，惟被告及辯護人於檢察官歷次調查中竟均未提及上開事項
    ，遲至原審及本院審理時始行主張警方之搜索違法，顯與常
    理有違。本院因認被告就此部分所為辯解，無任何憑據，尚
    難採信。
  (二)被告雖又主張屏東縣潮州鎮○○路86巷1 號並非伊之住所，
    伊亦非該住宅之所有權人，其無權同意警方搜索云云。然查
    被告於警詢時即曾向警方供稱：上開住宅是其「同居女友」
    庚○○所有，其自94年5 月間起即居住在該處等語（見警卷
    第9 頁），核與證人庚○○於警詢中所稱：「我們是同居的
    男女朋友。」、「（你們何時開始在屏東縣潮州鎮○○路86
    巷1號居住?）自94年2 月上旬開始居住至今。」等語（見警
    卷第14、15頁）大致相符。且被告持有之0000000000號行動
    電話，自94年3月 起，其收發訊號之基地臺位置，即多在屏
    東縣潮州鎮（附於卷外之行動電話雙向通聯紀錄參照），而
    該住宅內又藏放被告所有之大量毒品、槍械及個人所有物品
    ，足徵該處所確與被告之生活密切相關。是以上址為被告居
    所，被告有同意警方搜索之權利，應堪認定。其所辯該址非
    居住該處，及證人庚○○於本院審理中翻稱被告未在該處居
    住云云，均難採信。
  (三)綜上所論，本件搜索之合法性應無疑問，該兩次搜索取得之
    證物均具有證據能力。
貳、實體部分：
一、被告持有槍彈部分：
    訊據被告甲○○對於前揭向綽號「阿德」者以17萬元之代價
    購入上開手槍、子彈而持有之事實坦承不諱，核與證人丙○○於本院審理時證述，有一天被告邀伊出去，他說要去內埔
    鄉，伊坐在右前座，抵達時，伊有看到一個人上來拿著一個
    袋子，被告就拿錢給他，伊有打開袋子看，是槍枝等語相符
    （見本院95年8 月22日筆錄），並有在屏東縣潮州鎮○○路
    86巷1 號被告與其同居人庚○○居住處內搜索查獲之改造手
    槍3 支（其中管制編號為0000000000手槍之滑套係在其所駕
    駛之車號8956-MG 自用小客車內扣得）及制式子彈42顆扣案
    足資佐證。而該等扣案手槍分別係以仿BERETTA 廠92FS型半
    自動手槍、仿該廠M9型半自動手槍及仿該廠93R 半自動手槍
    所製造之玩具手槍改造而成，可擊發子彈或底火，具有殺傷
    力；扣案子彈42顆則均係口徑9mm 制式子彈，具有殺傷力等
    情，亦據內政部警政署刑事警察局鑑定明確，有該局刑鑑字
    第0940118682號槍彈鑑定書1 份在卷可考，足認被告自白與
    事實相符。被告於本院審理中坦承其係17萬元向「阿德」購
    買槍彈後，旋又翻稱該槍彈係「阿德」拿來向伊質押借錢的
    等語；然查被告於原審審理時亦曾辯稱：伊持有之槍彈係名
    為「丁○○」（或「張士澤」）之人向伊借款，而將槍彈質
    押寄藏在其處所，以供擔保，並聲請傳喚證人丙○○，證明
    其所言不虛，俾使被告得依槍砲彈藥刀械管制條例第18條第
    1 項規定減輕或免除其刑。惟檢察官於95年1 月13日為追查
    轉讓槍械案，即曾訊問證人丙○○，而發現該證人所稱目睹
    交付手槍之時間、地點、數量，均與被告所言不同，難為有
    利被告之認定。被告及辯護人閱覽上開檢察官訊問筆錄後，
    對其內容亦無爭執，且表示毋庸再行傳訊丁○○及丙○○（
    見原審卷第249 頁）；被告於本院雖再度聲請傳喚丁○○及
    丙○○，然證人丙○○到庭證述被告確有與一不詳姓名人，
    一手交錢，一手交槍，已如前述，其並未能指認該不詳姓名
    人即是丁○○，而丁○○經傳則未到庭，被告選任辯護人當
    庭表示捨棄聲請傳喚丁○○，是本院認被告此項主張並無何
    依據，被告此部分事證已甚明確，其持有槍彈之犯行堪以認
    定。
二、被告持有海洛因毒品部分：
  (一)被告持前揭海洛因毒品、夾鏈袋、磅秤及千斤頂等物，為警
    搜獲之事實，業據其於本院審理時坦承不諱，並經證人即查
    獲警員鍾春龍於原審審理時結證屬實，並有高雄市政府警察
    局刑警大隊搜索扣押筆錄1分、扣押物品目錄表2紙附卷供憑
    ，另有在被告上開居所及其所駕駛之汽車內搜索查獲之白色
    粉末8包、夾鏈袋11包、磅秤1 台及千斤頂1個扣案可資佐證
    。而該扣案白色粉末8 包經送法務部調查局鑑定結果，確認
    均含有第一級毒品海洛因成分，合計淨重157.15公克、空包
    裝重8.47公克、純度88.78%、純質淨重139.52公克等情，亦
    有該局調科壹字第240003850號鑑定通知書1分附卷足考（見
    偵查卷第109頁）。
  (二)公訴人以被告甲○○係自94年4 月起，多次以10萬元之價格
    ，在屏東縣鹽埔鄉○○村○○路8 號住處內，向「阿義」購
    買海洛因約160 公克，購入後除部分供自己施用外，竟另萌
    營利之意圖，伺機販賣而持有之，認被告係犯毒品危害防制
    條例第5 條第1 項之意圖販賣而持有第一級毒品罪嫌，惟訊
    據被告堅決否認意圖販賣而持有海洛因毒品等物之犯行，辯
    稱：該等海洛因、千斤頂、磅秤實際上係乙○○於94年4 月
    後之某日攜來伊上開住處寄放，旋被警察搜索查獲，因查獲
    地點之房屋係伊女友庚○○所有，警察說要將一併移送，伊
    怕伊女友被牽連，遂謊稱該海洛因等物係伊所有，係伊買來
    供自己施用，伊之所以未供出乙○○，係心想施用毒品罪，
    刑責不會很重。自己承坦就好，不必供出乙○○，孰知原審
    竟依販賣第一級毒品罪判處伊無期徒刑，甚為冤枉等語。證
    人乙○○（現因竊盜案判刑1 年2 月在高雄第二監獄執行中
    ）於本院審理時亦結證稱：上開毒品等物確係伊寄放在被告
    居處，94年7 月26日伊去恒春向綽號「麵線」的拿毒品回來
    ，因臨時要去桃園，家中有人出入，放在家中不放心，才去
    找被告寄放，寄放之物有鐵架、千斤頂、大模子、小模子、
    電子磅秤及毒品、袋子，此次拿的毒品比較多，「麵線」問
    伊會不會摻糖，伊說不會，他就教伊如何摻糖，並把東西借
    給伊，伊拿到被告居住3 樓寄放時，發現千斤頂壞了，伊寄
    放之毒品有安非他命23公克、海洛因160 公克等語（見本院
    95 年8月22日筆錄），並經證人戊○○於本院審理時證述：
    被告被查獲之前一天，伊在被告家中，確有見到乙○○拿海
    洛因、千斤頂、架子等物去寄放等語（見本院95年9 月26日
    筆錄）。經本院當庭勘驗扣案之物，據證人乙○○稱：鐵架
    及千斤頂均是要壓摸子用的等語，本院請其操作千斤頂及鐵
    架，甚為熟稔，而千斤頂升上後無法頂住，確有如乙○○所
    稱損壞之情形，有勘驗筆錄在卷可稽。而販賣第一級毒品罪
    之刑責頗重，被告業經原審判處無期徒刑，證人乙○○就此
    亦已知情，其於本院確仍堅稱毒品係伊買來施用，且準備要
    賣等語，若該毒品等物並非其所有，衡情殊無代被告承擔販
    毒重罪之可能，是證人乙○○之證詞非不足取，被告所辯，
    應堪採信，被告受託寄藏而持有毒品海洛因之事證已甚明確
    ，犯行亦堪認定。
三、核被告所為，其持有海洛因之行為，係犯毒品危害防制條例
    第11條第1 項之持有第一級毒品罪，原起訴意旨認被告係犯
    該條例第5 條第1 項之意圖販賣而持有第一級毒品罪，於原
    審審理中，檢察官又變更起訴法條為同條例第4 條第1 項之
    販賣第一級毒品罪，即有未洽，起訴法條應予變更。而被告
    持有槍、彈之行為，則係犯槍砲彈藥刀械管制條例第8 條第
    4 項之未經許可持有改造手槍罪及同條例第12條第4 項之未
    經許可持有子彈罪，被告以一持有行為同時觸犯槍砲彈藥刀
    械管制條例第8 條第4 項之未經許可持有改造手槍罪及同條
    例第12條第4 項之未經許可持有子彈罪，為想像競合，應從
    一重之未經許可持有改造手槍罪處斷。又被告持有之毒品淨
    重為5 公克以上，依毒品危害防制條例第11條第4 項規定，
    應加重其刑，其所犯持有第一級毒品罪與未經許可持有改造
    手槍罪，犯意各別，罪名不同，應予分論併罰。
四、原審予以論罪科刑，固非無見；然查：(一)被告只是受乙○○
    之託為之藏放而持有海洛因，已如前述，原判決竟認被告係
    意圖販賣而購入海洛因，依販賣第一級毒品罪論處，已有未
    洽。(二)按行為後法律有變更者，適用行為時之法律，但行為
    後之法律有利於行為人者，適用最有利於行為人之法律，95
    年7 月1 日修正公布之刑法第2 條第1 項定有明文。被告所
    犯槍砲彈藥刀械管制條例第8 條第4 項之持有改造手槍罪，
    其法定刑有併科新台幣700 萬元以下罰金之規定，原判決判
    處併科罰金新台幣30萬元，然被告犯罪時，刑法第42條第2
    項規定：「易服勞役以1 元以上3 元以下折算1 日，但勞役
    期限不得逾6 月。」同條第3 項規定：「罰金易服勞役折算
    逾6 個月之日數者，以罰金總額與6 個月之日數比例折算。
    」又被告行為時之易服勞役折算標準，修正前罰金罰鍰提高
    標準條例第2 條前段規定，就其原定數額提高為100 倍折算
    1 日，即新台幣900 元（如以銀元3 元計）折算1 日，惟修
    正之刑法第42條第3 項規定：「易服勞役以新台幣1,000 元
    、2,000 元或3,000 元折算1 日，但勞役期限不得逾1 年」
    如以最有利於被告之新台幣2,000 元為易服勞役之折算標準
    ，適用修正後之刑法第42條第3 項應較有利於被告，原審未
    及比較適用，亦有未合。被告上訴指摘原判決就持有改造手
    槍部分量刑太重，雖無理由，惟其指摘原判決就違反毒品危
    害防制條例部分，依販賣第一級毒品罪為不當，則非無理由
    ，且原判決既有上開可議之處，即屬無可維持，應由本院將
    原判決撤銷。審酌被告曾有違反槍砲彈藥刀械管制條例及毒
    品危害防制條例等犯罪前科（均不致使本件構成累犯），素
    行不良，其受寄藏之毒品海洛因淨重多達157.15公克，持有
    之改造手槍為3 支，子彈亦多達42顆，該等毒品若流入市面
    ，或將持有之槍彈用以逞兇，均將對社會治安造成嚴重之危
    害等一切情狀，爰就持有第一級毒品罪，科處有期徒刑貳年
    ，就未經許可持有改造手槍罪，處有期徒刑陸年，併科罰金
    新台幣拾萬元，並定其應執行刑為有期徒刑柒年陸月，及
    諭知罰金易服勞役之折算標準，扣案海洛因8 包（合計空包
    裝重8.47公克，淨重157.15公克）為查獲之毒品，其包裝袋
    則與毒品沾黏，難以析離，應將其整體視為毒品，併依毒品
    危害防制條例第18條第1 項前段規定宣告沒收銷燬之。扣案
    改造手槍3 支及子彈42顆，除其中子彈5 顆已經試射而無殺
    傷力外，其餘手槍3 支及子彈37顆則均仍具殺傷力而為違禁
    物，應依刑法第38條第1 項第1 款規定宣告沒收。至扣案之
    千斤頂1 具、磅秤1 台及夾鏈袋11個，因與被告之犯罪無關
    ，故不予宣告沒收。
據上論斷，應依刑事訴訟法第369條第1項前段、第364條、第299
條第1 項前段、第300 條，毒品危害防制條例第11條第1 項、第
4 項、第18條第1 項前段，槍砲彈藥刀械管制條例第8 條第4 項
、第12條第4 項，刑法第11條前段，第2 條第1 項、第55條、第
42 條 第3 項、第51條第5 款、第38條第1 項第1 款，判決如主
文。
本案經檢察官陳宗吟到庭執行職務。
中    華    民    國    95    年    10    月    11    日
                  刑事第四庭    審判長法  官  蕭權閔
                                      法  官  林水城
                                      法  官  陳吉雄
以上正本證明與原本無異。
如不服本判決應於收受本判決後10日內向本院提出上訴書狀，其
未述上訴理由者，並得於提起上訴後10日內向本院補提理由書
狀（均須按他造當事人之人數附繕本)「 切勿逕送上級法院」。
中    華    民    國    95    年     10   月    13    日
                                書   記   官  梁美姿
附錄本判決論罪科刑法條：
毒品危害防制條例第11條第1項
持有第一級毒品者，處3年以下有期徒刑、拘役或新臺幣5萬元以
下罰金。
槍砲彈藥刀械管制條例第8條第4項
未經許可，持有、寄藏或意圖販賣而陳列第1項所列槍枝者，處3
年以上10年以下有期徒刑，併科新臺幣700萬元以下罰金。
槍砲彈藥刀械管制條例第12條第4項
未經許可，持有、寄藏或意圖販賣而陳列子彈者，處5年以下有
期徒刑，併科新台幣300萬元以下罰金。
                                                      Ｆ


司法院資訊處製作；財團法人民間司法改革基金會備份。
